【裁判字號】    90,易,27
【裁判日期】    900705
【裁判案由】    詐欺等
【裁判全文】
台灣新竹地方法院刑事判決                              九十年度易字第二七號
    公  訴  人  台灣新竹地方法院檢察署檢察官
    被      告  甲○○
                乙○○
    右  一  人
    選任辯護人  張堂歆律師
右列被告因詐欺等案件，經檢察官提起公訴（八十八年度偵字第八三四二號、八十九
年度偵字第五二九號），本院判決如左：
    主  文
甲○○、乙○○均無罪。
    理  由
一、本件公訴意旨略以：丁○○（俟到案後另行審結）於八十八年十月十六日，欲詐
    騙丙○○時，因丙○○身上並無現款，丁○○乃帶同丙○○向甲○○及乙○○二
    人借款。甲○○及乙○○二人竟共同意圖取得不法之重利，趁丙○○於需款急迫
    之情形下，要求丙○○至新竹市亞太量販店以信用卡刷卡方式，購買共新台幣（
    下同）四十萬零四百元價格之啤酒提貨單後，甲○○及乙○○二人再共同出資以
    九成之價格向丙○○購買上開啤酒提貨單並當場給付現款三十六萬零四百元，嗣
    再將該提貨單轉售圖利而取得與原本顯不相當之重利。丙○○於取得甲○○、乙○○所給付之款項後，即前往新竹市中信飯店八樓餐廳，將所得之三十六萬元交
    予丁○○，丁○○於收受丙○○所交付之款項後，乃趁丙○○不注意之際離去等
    情，因認被告甲○○、乙○○二人涉有刑法第三百四十四條第一項之重利罪嫌。
二、按犯罪事實應依證據認定之，無證據不得推定其犯罪事實；又不能證明被告犯罪
    者，應諭知無罪之判決，刑事訴訟法第一百五十四條、第三百零一條第一項分別
    定有明文。而所謂認定犯罪事實之證據，係指足以認定被告確有犯罪行為之積極
    證據而言，該項證據自須適合於被告犯罪事實之認定，始得採為斷罪資料，又苟
    未能發現相當證據或證據不足以證明，自不能以推測或擬制之方法，以為裁判基
    礎，故被告否認犯罪事實所持之辯解，縱屬不能成立，仍非有積極之證據足以證
    明其犯罪行為，不能遽為有罪之認定，此觀諸最高法院二十九年上字第三一○五
    號、四十年台上字第八六號及三十年上字第一八三一號判例自明。
三、公訴意旨認被告甲○○、乙○○二人涉有刑法第三百四十四條第一項之重利罪嫌
    ，無非係以被告二人之供述、被害人丙○○之指述以及信用卡簽單存根聯及亞太
    量販店之送貨單影本各四張資為佐證。訊之被告甲○○、乙○○二人均不否認有
    於前揭時間，在新竹市亞太量販店，以三十六萬零四百元之價格購買啤酒提貨單
    之事時，惟均否認有何重利之行為，被告甲○○辯稱：伊並未借錢予丙○○，其
    與丙○○係買賣關係，有經丙○○同意才帶他買啤酒其並願意用買價九折出售，
    並非重利行為等語。被告乙○○則辯稱：伊僅係向甲○○買啤酒提貨單，係以一
    箱五百二十元之價格購買的，之後伊以每箱五百三十元之價格轉賣給商行，並未
    有重利之行為等語。
四、經查：被害人丙○○購買啤酒提貨單之經過，業據被害人丙○○於本院調查時指
    稱：「我說我沒有錢，曾用電話聯絡大潤發與他朋友」、「張經理並要我叫曾帶
    我到大潤發，說他已經甲○○、乙○○二人聯絡好在大潤發等我們，然後到大潤
    發去，我與曾到時，曾的二個朋友已到那邊，到後曾的朋友甲○○與大潤發的櫃
    台小姐說話，乙○○站在旁邊沒有講話，是丁○○叫我把信用卡拿給大潤發小姐
    刷卡，刷四張十萬元零一百元，給我簽名，小姐再把提貨單交給我，我就提貨單
    交給甲○○，我有與林說好，林借我三十二萬元，陳借我四萬元，我四張提貨單
    都是給林」、「（你向林、陳借錢，與誰談？）林向我說刷十萬元借九萬元，陳
    在旁邊沒有說話，東西給他們，是用十萬元的貨換九萬元的現金」、「（到大潤
    發買何物是何人決定？）是林說要啤酒提貨單，陳在旁都沒有說話，林的錢不夠
    ，就向陳要四萬元補足。」等語（本九十年二月二十日訊問筆錄參見），經核與
    被告甲○○、乙○○二人所述之情形若合節符，是被告甲○○、乙○○二人確有
    於前揭時間地點，以該價格購買啤酒提貨單之事實，應堪認定；次查：刑法第三
    百四十四條係規定乘他人急迫、輕率或無經驗貸以金錢或其他物品，而取得與原
    本顯不相當之重利者，是該法條所規範者係乘他人急迫輕率等情形，貸予金錢或
    物品而取得重利之行為，而本件被告甲○○、乙○○二人固係利用被害人丙○○
    急迫輕率之情形，然被告甲○○、乙○○二人則係以低價購入所指定被害人丙○○所購買之啤酒之物品，而此與刑法第三百四十四條所規定之行為有間自難以該
    罪相繩，此外，復查無其他積極切確之證據足資證明被告甲○○、乙○○二人有
    何重利之犯行，既不能證明被告犯罪，是揆諸前揭判例之意旨，自應依法為被告
    甲○○、乙○○二人則無罪判決之諭知。
五、據上論斷，應依刑事訴訟法第三百零一條第一項，判決如主文。
本案經檢察官劉正穆到庭執行職務。
中      華      民      國    九十      年      七      月      五      日
                              台灣新竹地方法院刑事第二庭
                                  法      官    蘇  嘉  豐
右正本證明與原本無異。
如不服本判決，應於判決送達後十日內向本院提出上訴狀( 應附繕本 )。
                                  書  記  官    賴  寶  合
中      華      民      國    九十      年      七      月      五      日


司法院資訊處製作；財團法人民間司法改革基金會備份。
